臺灣彰化地方法院刑事判決　　　　　　　96年度交訴字第35號
公　訴　人　臺灣彰化地方法院檢察署檢察官
被　　　告　丁○○
　　　　　　甲○○
上列被告因過失致死案件，經檢察官提起公訴（96年度偵字第12
23號、第1224號），本院合議庭裁定由受命法官獨任進行簡式審
判程序，判決如下：
    主  文
丁○○因過失致人於死，處有期徒刑伍月，如易科罰金，以新臺
幣壹仟元折算壹日。緩刑年。
甲○○因過失致人於死，處有期徒刑伍月，如易科罰金，以新臺
幣壹仟元折算壹日。緩刑年。
    事  實
一、丁○○於民國95年11月30日17時25分許，駕駛車牌號碼A6-6
    889號自用小客貨車，沿彰化縣溪湖鎮○○里○○道路由西
    往東方向行駛，行經該路與南北向產業道路無號誌之交叉路
    口時，原應注意汽車行經無號誌之交岔路口應減速慢行，作
    隨時停車之準備及汽車行駛時，駕駛人應注意車前狀況，並
    隨時採取必要之安全措施，而依當時情形，天候晴、暮光、
    柏油路面、路面乾燥、無缺陷、無障礙物、視距良好，並無
    不能注意之情事，竟疏於注意及此，即貿然前進，適有甲○
    ○騎乘車牌號碼KVM-252號重型機車，附載其堂弟曹家豪及
    鄰居陳昱廷，沿彰化縣溪湖鎮○○里○○道路由北往南方向
    行駛至前開交岔路口時，理應注意行至無號誌而無交通警察
    指揮之交岔路口，如同為直行車，左方車應暫停讓右方車先
    行，及應注意車前狀況，隨時採取必要安全措施，而依當時
    上述情形，同無不能注意之情事，竟亦疏未注意及此，貿然
    駛入該交岔路口，兩車因而發生碰撞，造成車號KVM-252號
    重型機車倒地，致陳昱廷受有顱腦損傷、顱內出血等傷害；
    曹家豪則受有頭部外傷、顱內出血等傷害，嗣陳昱廷經道安
    醫院轉送財團法人彰化基督教醫院救治後，於95年12月3日
    17時50分許死亡；曹家豪經道安醫院轉送童綜合醫院救治後
    ，於95年12月6日1時40分許死亡。丁○○、甲○○肇事後，
    在有偵查犯罪職權之公務員或機關發覺其犯行前，主動向警
    員自首犯罪，而後接受裁判。
二、案經彰化縣警察局溪湖分局報請臺灣彰化地方法院檢察署檢
    察官相驗後，由檢察官自動檢舉偵查起訴。
    理  由
一、本案被告丁○○、甲○○所犯係死刑、無期徒刑、最輕本刑
    為3年以上有期徒刑以外之罪，其於準備程序就前揭被訴事
    實為有罪之陳述，經受命法官告知簡式審判程序之旨，並聽
    取其與公訴人之意見後，本院認無不得或不宜改依簡式審判
    程序進行之處，爰依刑事訴訟法第273條之1第1項、第284條
    之1，裁定本案由受命法官獨任進行簡式審判程序，合先敘
    明。
二、訊據被告丁○○、甲○○對於上揭事實均坦承不諱，核與被
    害人陳昱廷之父丙○○及被害人曹家豪之父乙○○指述情節
    相符，並有道路交通事故現場圖、道路交通事故調查報告表
     (一)、(二)、交通事故現場照片23張、財團法人彰化基督
    教醫院、童綜合醫院出具之病歷摘要各1份附卷可稽。又被
    害人陳昱廷、曹家豪確係因本件車禍受有如事實欄所示傷害
    導致死亡，亦經臺灣彰化地方法院檢察署檢察官督同檢驗員
    相驗屬實，製有勘驗筆錄、相驗屍體證明書及驗斷書在卷足
    憑。按車輛行經無號誌之交岔路口時，應減速慢行，作隨時
    停車之準備；又汽車行駛時，駕駛人應注意車前狀況，並隨
    時採取必要之安全措施；再汽車行駛至交岔路口，如同為直
    行車或轉彎車者，左方車應暫停讓右方車先行，道路交通安
    全規則第93條第1項第2款、第94條第3項、第102條第1項第2
    款分別定有明文，並為於上開時地駕車之被告丁○○、甲○
    ○所應注意，且依前揭道路交通事故調查報告表所示當時天
    候晴、暮光、柏油路面、路面乾燥、無缺陷、無障礙物、視
    距良好，被告2人並無不能注意之情事，竟均疏於注意及此
    而肇事，並致被害人陳昱廷、曹家豪死亡，被告2人均有過
    失，可以認定。又被害人陳昱廷、曹家豪之死亡均係因本件
    車禍撞擊所致，是被告2人之過失行為，與被害人陳昱廷、
    曹家豪之死亡結果間，亦具有相當因果關係。綜上，本案事
    證明確，被告丁○○、甲○○之犯行均堪認定，應予依法論
    科。
三、核被告丁○○、甲○○所為，均係犯刑法第276條第1項之過
    失致死罪。按刑法第62條所謂自首，祇以犯人在犯罪未發覺
    之前，向該管公務員申告犯罪事實，而受裁判為已足，並不
    以使用「自首」字樣或言明「自首」並「願受裁判」為必要
    （最高法院63年度臺上字第1101號判例意旨參照）；另按報
    案人或勤務中心轉來資料未報明肇事人姓名，警員前往傷者
    就醫之醫院處理時，被告在場，並當場承認為肇事人，應認
    符合自首（臺灣高等法院暨所屬法院86年法律座談會意旨參
    照）。本件被告丁○○、甲○○於肇事後，於偵查犯罪之員
    警未發覺犯罪行為人前自首，此觀彰化縣警察局道路交通事
    故肇事人自首情形紀錄表分別記載：報案人或勤務中心轉來
    資料未報明肇事人姓名，處理人員前往現場處理時，肇事人
    在場，並當場承認為肇事人；及報案人或勤務中心轉來資料
    未報明肇事人姓名，處理人員前往傷者就醫之醫院處理時，
    肇事人在場，並當場承認為肇事人即明，有該紀錄表2紙、
    本院電話洽辦公務記錄單1紙附卷可考，揆諸前揭說明，被
    告丁○○、甲○○2人均已符合自首之要件，其等自首而接
    受裁判，爰各依刑法第62條前段之規定，減輕其刑。爰審酌
    被告2人就本件肇事之過失情節，被害人陳昱廷、曹家豪均
    傷重送醫不治死亡，所生危害非輕且無法彌補，被告甲○○
    與被害人曹家豪、陳昱廷各為親戚及鄰居，其內心煎熬可以
    想見，及被告丁○○、甲○○坦承犯行，且與被害人陳昱廷
    、曹家豪之家屬達成民事和解，賠償損害，有彰化縣溪湖鎮
    調解委員會調解書2份在卷可按，被告2人之素行等一切情狀
    ，各量處如主文所示之刑，並依刑法第41條第1項前段諭知
    易科罰金之折算標準，以示懲儆。被告2人未曾因故意犯罪
    受有期徒刑以上刑之宣告，此有臺灣高等法院被告前案紀錄
    表2份在卷可按，其等犯後自白犯行，已有悔意，且均與被
    害人曹家豪、陳昱廷之家屬和解，被告2人經此教訓，當知
    所警惕，而無再犯之虞，本院認所宣告之刑，以暫不執行為
    適當，均依刑法第74條第1項第1款規定，併予宣告緩刑3年
    ，以啟自新。
據上論斷，應依刑事訴訟法第273條之1第1項、第299條第1項前
段，刑法第276條第1項、第62條前段、第41條第1項前段、第74
條第1項第1款，刑法施行法第1條之1，判決如主文。
本案經檢察官郭玄義到庭執行職務。
中　　華　　民　　國　　96　　年　　3 　　月　　29　　日
                      交通法庭    法     官  尚安雅
以上正本證明與原本無異。
如不服本判決，應於判決送達後十日內向本院提出上訴狀 (須附
繕本 )。
告訴人或被害人對於判決如有不服具備理由請求檢察官上訴者，
其上訴期間之計算係以檢察官收受判決正本之日期為準。
中　　華　　民　　國　　96　　年　　3　　月　　30　　日
                               書  記  官   黃家宏
附錄本案論罪科刑法條：
中華民國刑法第276條
（過失致死罪）
因過失致人於死者，處 2 年以下有期徒刑、拘役或 2 千元以下
罰金。
從事業務之人，因業務上之過失犯前項之罪者，處 5 年以下有期
徒刑或拘役，得併科 3 千元以下罰金。
